【裁判字號】    97,訴,548
【裁判日期】    970626
【裁判案由】    清償債務
【裁判全文】
臺灣臺南地方法院民事判決               97年度訴字第548號
原      告  臺灣中小企業銀行股份有限公司
法定代理人  丙○○
訴訟代理人  甲○○
            戊○○
被      告  乙○○
                      號
訴訟代理人  丁○○
上列當事人間請求清償債務事件，經本院於民國97年6月12日言
詞辯論終結，判決如下：
    主  文
被告應給付原告新台幣壹拾貳萬貳仟壹佰玖拾壹元，及自民國九
十六年十月十五日起至清償日止，按年息百分之八點一八計算之
利息，暨自民國九十六年十一月十六日起至清償日止，逾期在六
個月以內者，按上開利率百分十，逾期超過六個月者，按上開利
率百分之二十計算之違約金。
被告應給付原告新台幣捌拾玖萬捌仟壹佰玖拾元，及自民國九
十六年九月二十九日起至清償日止，按年息百分之四點一三五計
算之利息，暨自民國九十六年十月十四日起至清償日止，逾期在
六個月以內者，按上開利率百分十，逾期超過六個月者，按上開
利率百分之二十計算之違約金。
訴訟費用新台幣壹萬壹仟壹佰玖拾柒元由被告負擔。
    事實及理由
一、原告起訴【按原告原對被告等聲請核發本院97年度促字第26
    98號支付命令，因被告乙○○於法定期間合法提出異議，以
    原告支付命令之聲請視為起訴，其餘債務人傑輝光學科技有
    限公司（以下簡稱傑輝公司）、江文庸、林麗琴業已確定】
    主張：
  (一)債務人傑輝公司於民國92年6月5日邀被告乙○○及訴外人江
    文庸、林麗琴為連帶保證人，向原告借用新台幣（下同）80
    0,000元，約定借款期間自92年6月10日起至97年6月10日止
    ，，依年金法按月攤還本息，利息依基準利率加百分之4.03
    （本件視為到期時基準利率為4.15）。又約定逾期償還本息
    時，按借款總餘額，自應償還日起，逾期在六個月以內者，
    按上開利率百分之10，逾期在六個月以上者，按上開利率百
    分之20加付違約金，經簽訂借據交原告收執。詎料上開借款
    ，債務人傑輝公司自96年10月15日起即未依約繼續繳付本息
    ，尚積欠本金122,191元。
  (二)債務人傑輝公司於92年10月27日邀被告乙○○及訴外人江文
    庸、林麗琴為連帶保證人，向原告借用3,600,000元，約定
    借款期間自92年11月13日起至97年11月13日止，依年金法按
    月攤還本息，利息依中華郵政股份有限公司2年期定期儲金
    機動利率加年利率百分之1.65計算（本件視為到期時2年期
    定期儲金機動利率為2.485），嗣後隨郵匯局2年期定期儲蓄
    存款機動利率調整而調整。如有遲延，自應償還日起，逾期
    在六個月以內者，按上開利率百分之十，逾期超過六個月者
    ，按上開利率百分之二十計算之違約金。詎債務人傑輝公司
    自96年9月13日起即未依約繼續繳付本息，經抵銷存款1,572
    元，核算可償付至96年9月28日之利息，尚積欠本金898,193
    元。
  (三)上開2筆借款雖期限尚未到期，惟依授信約定書第5條約定，
    任何一宗債務不依約清償本金或利息者，視為全部到期。上
    開借款迭經催討無效，被告乙○○為連帶保證人，應同負連
    帶清償之責，為此提起本件訴訟。並聲明：求為判決如主文
    第1項、第2項所示。
二、被告則以：系爭借款，當時伊已經與傑輝公司結算了，伊已
    經給付給傑輝公司，原告不應對伊請求等語，資為抗辯。並
    聲明：原告之訴駁回。
三、得心證之理由：
  (一)按借用人應於約定期限內，返還與借用物種類、品質、數量
    相同之物，遲延之債務，以支付金錢為標的者，債權人得請
    求依法定利率計算遲延利息，但約定利率較高者，仍從其約
    定利率，民法第478條、第233條第1項分別定有明文。又數
    人負同一債務，明示對於債權人各負全部給付之責任者，為
    連帶債務，連帶債務之債權人，得對於債務人中之一人或數
    人或其全體，同時或先後請求全部或一部之給付。連帶債務
    未全部履行前，全體債務人仍負連帶責任，民法第272條第1
    項、第273條亦分別定有明文。
  (二)本件原告主張之事實，已據其提出借據及繳款明細各2紙、
    授信約定書4紙、基準利率歷史資料表、郵匯局2年期定期儲
    金利率表、抵銷明細表各1紙、放款轉帳支出傳票各3紙、存
    款轉帳收入傳票各2紙為證，核屬相符，堪信為真實。被告
    雖以其與債務人傑輝公司結算云云資為抗辯，惟金融實務上
    所謂之連帶保證，為喪失先訴抗辯權之保證。此種保證，雖
    債權人得逕向保證人為全部給付之請求，保證人不得提出先
    訴抗辯權，然保證人與主債務人之內部關係，不生民法第28
    0條所定內部分擔之問題。是以，被告上開自不足以對抗債
    權人即原告，被告仍應就系爭債務對原告負連帶清償之責，
    被告所辯，洵無可採。
  (三)從而，原告依消費借貸及連帶保證契約請求被告給付如主文
    第1項、第2項所示借款、利息及違約金，為有理由，應予准
    許。
四、末按法院為終局判決時，應依職權為訴訟費用之裁判；又訴
    訟費用，由敗訴之當事人負擔，民事訴訟法第87第1項、第
    78條分別定有明文。本件原告之訴為有理由，訴訟費用11,1
    97元自應由被告負擔。
五、結論：本件原告之訴為有理由，依民事訴訟法第78條、第87
    條第1項，判決如主文。
中    華    民    國    97    年    6     月    26    日
                  民事第一庭    法  官    田幸艷
以上正本證明與原本無異。
如對本判決上訴，須於判決送達後20日內向本院提出上訴狀。
中    華    民    國    97    年    6     月    26    日
                                書記官    劉紀君


司法院資訊處製作；財團法人民間司法改革基金會備份。
